【裁判字號】    94,訴,400
【裁判日期】    950110
【裁判案由】    返還代償款
【裁判全文】
臺灣士林地方法院民事判決               94年度訴字第400號
原      告  崑隆貨運有限公司
法定代理人  丙○○
訴訟代理人  鐘律師
複  代理人  戊○○
被      告  乙○○
            甲○○
上列當事人間請求返還代償款事件，本院於民國94年12月27日言
詞辯論終結，判決如下：
    主  文
被告應連帶給付原告新臺幣壹佰伍拾萬元，及自民國九十三年七
月一日起，至清償日止，按週年利率百分之五計算之利息。
訴訟費用由被告連帶負擔。
本判決於原告以新臺幣伍拾萬元為被告供擔保後，得為假執行。
    事實及理由
一、被告乙○○經合法通知，未於言詞辯論期日到場，核無民事
    訴訟法第386 條所列各款情形，爰依原告之聲請，由其一造
    辯論而為判決
二、原告主張：被告甲○○前以其所有之車號GA-C61號貨車靠行
    原告公司，卻於民國86年8 月16日，在臺北縣淡水鎮○○○
    路○ 段彎道禁止停車之路邊，因執行受僱職務駕駛大貨車車
    輛違規停車之過失，致訴外人陳兩傳及陳吳幼良之子陳世仁
    騎乘機車閃避不及撞擊大貨車後方而傷重死亡（下稱系爭侵
    權行為事件）。被告甲○○與原告因系爭侵權行為事件，應
    依民法第184 條第1 項前段、第192 條、第193 條第1 項、
    第194 條及第188 條侵權行為與同法第1148條前段繼承法律
    關係，連帶對訴外人陳兩傳、陳吳幼良負工作損失、醫療費
    、看護及安養費用、喪葬費、扶養費、精神慰撫金等損害之
    賠償責任，其中陳兩傳部分，被告甲○○與原告應連帶給付
    新臺幣（下同）1,298,741.5 元及自88年7 月8 日起，至清
    償日止，按週年利率5 ％計算之利息；陳吳幼良部分，則應
    連帶給付871,683 元及自88年7 月8 日起，至清償日止，按
    週年利率5 ％計算之利息。上開侵權行為損害賠償之債，並
    經臺灣高等法院以92年度重上字第38號民事判決確定。後訴
    外人即被告甲○○之妻王邱碧雲於88年3 月30日持被告乙○
    ○授權他人簽名並用印，表示就被告甲○○所負賠償責任願
    擔任連帶保證人之切結書，交原告收執；縱使該切結書非經
    被告乙○○所簽立，亦應負表見代理之責。嗣原告在通知被
    告甲○○後，與陳兩傳、陳吳幼良（下稱陳兩傳2 人）就前
    揭損害賠償之債達成和解契約（下稱系爭和解契約），原告
    同意給付陳兩傳2 人2,400,000 元，扣除900,000 元強制汽
    車責任保險金，其餘1,500,000 元，則由原告以2 紙票載發
    票日為93年7 月1 日，面額共計1,500,000 元之支票兌付完
    畢。爰依民法第188 條第3 項規定及連帶保證契約，訴請被
    告甲○○與被告乙○○應連帶給付原告賠償予陳兩傳2 人之
    金額等語。並聲明：(一)被告應連帶給付原告1,500,000 元，
    及自93年7 月1 日起，至清償日止，按週年利率5 ％計算之
    利息。(二)願供擔保，請准宣告假執行。
三、被告乙○○未於言詞辯論期日到場，據其以前提出之答辯書
    狀，則與到場之被告甲○○同聲明：駁回原告之訴；並辯稱
    ：其經濟狀況不佳，僅賴政府發放老人津貼度日，又長期罹
    患喘哮病，需支付醫療費用，生活清苦，不可能授權王邱碧
    雲或任何人簽立原告所主張之切結書，承擔其子甲○○之債
    務等語。被告甲○○另以：伊雖同意原告以民法第188 條第
    3 項對伊求償，不過現在沒錢；另原告訴請被告2 人應負連
    帶債務，則無法律依據等語置辯。
四、經查，下列各項事實為兩造所不爭執，且有臺灣高等法院92
    年度重上字第38號民事確定判決、最高法院92年度臺上字第
    2328號民事判決電腦繕本（見本院卷第9-21頁）、和解書（
    見本院卷第22頁）、切結書（見本院卷第25頁）等各一份及
    支票2紙（見本院卷第23頁下方票面金額「壹佰拾伍萬元
    」，及本院卷第24頁左側票面金額「壹拾伍萬元」部分）（
    以上均影本）等在卷可稽，堪信為真實：
（一）被告甲○○前為原告之受僱人，於民國86年8 月16日，在
      臺北縣淡水鎮○○○路○ 段彎道禁止停車之路邊，因執行
      受僱職務駕駛大貨車車輛違規停車之過失，致陳兩傳2 人
      之子陳世仁騎乘機車閃避不及撞擊大貨車後方而傷重死亡
      。
（二）被告甲○○與原告因系爭侵權行為事件，應依民法第184
      條第1 項前段、第192 條、第193 條第1 項、第194 條及
      第188 條侵權行為與同法第1148條前段繼承法律關係，連
      帶對陳兩傳2 人負工作損失、醫療費、看護及安養費用、
      喪葬費、扶養費、精神慰撫金等損害之賠償責任，其中陳
      兩傳部分，被告甲○○與原告應連帶給付1,298,741.5 元
      及自88年7 月8 日起，至清償日止，按週年利率5 ％計算
      之利息；陳吳幼良部分，則應連帶給付871,683 元及自88
      年7 月8 日起，至清償日止，按週年利率5 ％計算之利息
      。上開侵權行為損害賠償之債，並經臺灣高等法院以92年
      度重上字第38號民事判決確定。
（三）原告在前開民事判決確定，並通知被告甲○○後，與陳兩
      傳2 人就前揭損害賠償之債達成和解契約，由原告以面額
      共計1,500,000 元之支票2 紙交付陳兩傳2 人，並均兌付
      。
（四）訴外人即被告甲○○之妻王邱碧雲曾持被告乙○○簽名、
      蓋章表示願擔任被告甲○○前揭車禍賠償事件之連帶保證
      人的切結書，請求原告將被告甲○○肇事之大貨車出賣所
      得價金交還王邱碧雲。
（五）上開切結書上被告乙○○之簽名非其本人所為，但其上乙
      ○○印文之印章則為真正。
五、兩造協議簡化之爭點為：
（一）原告與陳兩傳2人成立系爭和解契約，並依約賠付侵權行
      為請求權人陳兩傳等2 人後，得否依民法第188 條第3項
      對被告甲○○求償？
（二）被告乙○○是否遭人在切結書上偽造簽名並盜用印章？
（三）即令切結書被告乙○○是遭人偽造簽名盜用印章而簽署，
      被告乙○○是否應負表見代理責任？
（四）被告乙○○是否因簽署切結書或因表見代理緣故，而就被
      告甲○○應負之賠償責任負連帶保證責任？
六、按僱用人依民法第188 條第1 項、第2 項規定賠償被害人損
    害時，對於為侵權行為之受僱人，有求償權，此觀同法第3
    項規定自明。查原告與被告甲○○前因系爭侵權行為事件，
    應依民法第188 條、184 條第1 項前段、第192 條、第193
    條第1 項、第194 條等規定，連帶對陳兩傳2 人負損害賠償
    責任，經加總陳兩傳2 人應受賠償總額高達2,170,424.5 元
    ，及自88年7 月8 日起，至清償日止，按週年利率5 ％計算
    之利息。事後，就上述損害賠償之債，原告已賠償陳兩傳2
    人其中1,500, 000元，則原告依民法第188 條第3 項求償權
    之規定，請求為侵權行為之受僱人即被告甲○○應給付原告
    1, 500,000元，核屬正當。又按連帶債務人中之一人，因清
    償、代物清償、提存、抵銷或混同，致他債務人依民法第
    274 條規定同免責任者，得向他債務人請求償還各自分擔之
    部分，並自免責時起之利息，同法第281 第1 項定有明文；
    至於僱用人對受僱人間，因有前述民法第188 條第3 項規定
    之求償權，僱用人並無應分擔之部分可言，參酌上開民法第
    281 條第1 項規定意旨，僱用人因賠償損害而對受僱人求償
    時，自得就其賠償之全部數額，請求受僱人自免責時起，加
    計利息。是故，本件就上開原告已賠償之1,500,000 元，原
    告另請求被告甲○○應自其給付陳兩傳2 人而使被告甲○○
    對陳兩傳2 人同免責任之日，即93年7 月1 日起，至清償日
    止，按週年利率5 ％加計利息，亦屬有理。至被告甲○○辯
    稱彼無資力償還云云，乃執行之問題，不得據為不負履行義
    務之抗辯，附此敘明。
七、查原告主張被告乙○○應就被告甲○○所負侵權行為損害賠
    償債務，負連帶保證之責等語，業據提出切結書影本1 份為
    證，經核其上確記載：連帶保證人對被告甲○○系爭侵權行
    為之車禍事件，願無條件負民事賠償責任之意旨，並由被告
    乙○○在切結書上「車（應為「連」字誤寫）帶保證人」欄
    簽名、用印明確。被告乙○○雖辯稱該簽名、印文係遭人偽
    造、盜用印章所為云云，然：
    (一)按當事人主張有利於己之事實，就其事實有舉證之責任，
      又私人之印章，由自己使用為常態，被人盜用為變態，主
      張變態事實之當事人，自應就此印章被盜用之事實負舉證
      之責任；且蓋章與簽名生同等之效力，被告乙○○雖否認
      系爭切結書上簽名之真正，但既自承切結書上印文所蓋用
      之印章為其所有，係屬真正，自應就其抗辯印章遭人盜用
      乙節，負舉證之責。經查，被告乙○○就印章遭盜用之事
      實，並未舉任何證據以佐其說；縱認其辯稱經濟狀況不佳
      ，長期罹病之情屬實，衡諸此份切結書出具之目的，乃為
      原告提供擔保，以便取回被告甲○○靠行之大貨車出售所
      得車款，且切結書簽立當時，被告甲○○正在服刑等情，
      為原告與被告甲○○所共認（見本院卷第123 頁），而被
      告乙○○與甲○○間為關係密切之父子，其在甲○○車禍
      肇事招致賠償重責，卻又入監服刑之際，不顧自身能力狀
      況，為子擔任連帶保證人，以便取回車款稍解甲○○家庭
      之經濟壓力，依社會常情而論，亦非無可能，所謂經濟、
      身體狀況不佳之事實，尚不足佐證被告乙○○是遭盜用印
      章才負擔連帶保證責任之事實。至於被告甲○○固到庭陳
      稱：伊在服刑時，太太（即王邱碧雲）偷乙○○印章去蓋
      切結書，乙○○並不知情等語，然被告甲○○當時既然在
      監服刑，就被告乙○○印章是否遭人盜蓋乙節，定非親自
      見聞，所述自欠缺憑信之基礎；況證人即參與切結書簽訂
      事宜之丁○○亦到庭結證稱：在切結書簽立後，有自稱甲
      ○○之弟之人，打電話來爭執為何讓乙○○切結一事，我
      問他為何知道這件事，他說是乙○○跟他講的等語，更徵
      原告主張被告乙○○同意擔任切結書上所載連帶保證責任
      之情非虛。
    (二)查依系爭切結書之記載，係先言明：被告甲○○系爭侵權
      行為事件與被害人並未達成和解，尚在法院訴訟中，爾後
      此案件無論如何判決賠償，除保險金外，一切賠償均由甲
      ○○全部負擔等語，且此切結書交付對象為原告，切結書
      上也無被害人陳兩傳或陳吳幼良之簽名，顯然原告是切結
      約定之他造當事人，此部分切結文僅涉及被告甲○○與原
      告內部間就損害賠償債務如何分擔之問題。是故，此份切
      結書末段再由連帶保證人即被告乙○○表示願對被告甲○
      ○系爭侵權行為之車禍事件，無條件負民事賠償責任等語
      ，再將切結書交由原告收存，核此連帶保證契約之真意，
      應係被告乙○○針對被告甲○○對原告所負系爭損害賠償
      內部分擔之債，向原告為連帶保證之約定。
    (三)按保證債務之所謂連帶，係指保證人與主債務人負同一債
      務，對於債權人各負全部給付之責任者而言，此就民法第
      272 條第1 項規定連帶債務之文義參照觀之甚明（最高法
      院45年臺上字第1426號判例參照）。查被告甲○○與原告
      間，就系爭侵權行為事件之內部分擔關係，已敘明如前，
      則原告依切結書所示之連帶保證契約，訴請連帶保證人即
      被告乙○○亦應與主債務人即被告甲○○，連帶給付原告
      前述1,500,000 元，及自93年7 月1 日起，至清償日止，
      按週年利率5 ％加計之利息，揆諸前開說明，於法並無不
      合，被告甲○○辯稱被告乙○○與彼負連帶債務，並無法
      律依據云云，容有所誤，尚不足採。
八、綜上所述，本件原告依民法第188 條第3 項規定及連帶保證
    契約，訴請被告應連帶給付原告1,500,000 元，及自93年7
    月1 日起，至清償日止，按週年利率5 ％加計之利息，為有
    理由，應予准許。
九、原告陳明願供擔保以代釋明聲請宣告假執行，核無不合，爰
    酌定相當擔保金額准許之。
十、本件事證已臻明確，兩造其餘爭點及攻擊防禦與舉證，核與
    判決結果無影響，爰不另一一論述，末以敘明。
據上論結，本件原告之訴為有理由，依民事訴訟法第385 條第1
項前段、第85條第2項、第390 條第2 項，判決如主文。
中    華    民    國    95    年    1     月    10    日
                  民事第二庭  審判長法  官  陳介源
                                    法  官  王怡雯
                                    法  官  梁哲瑋
以上正本證明與原本無異。
如對本判決上訴須於判決送達後20日內向本院提出上訴狀。
中    華    民    國    95    年    1     月    19    日
                                    書記官  林豐圃


司法院資訊處製作；財團法人民間司法改革基金會備份。
